臺灣花蓮地方法院刑事判決
110年度訴字第17號
公  訴  人  臺灣花蓮地方檢察署檢察官
被      告  于福湘



指定辯護人  林其鴻律師
上列被告因公共危險案件，經檢察官提起公訴（109年度偵字第4
989號），本院判決如下：
    主  文
于福湘犯放火燒燬住宅等以外他人所有物罪，處有期徒刑貳年貳
月。
    犯罪事實
一、于福湘於民國109年6月22日20時43分許，騎乘所竊得車牌號
    碼000-0000號普通重型機車（所涉竊盜部分，另案經臺灣花
    蓮地方檢察署檢察官聲請簡易判決處刑後由本院審結），至
    址設花蓮縣○○鎮○○路0段0號對面黃正勇所設置之工寮，基於
    放火燒燬住宅等以外他人所有物之犯意，持自備打火機引燃
    工寮內油布，燃燒致上開工寮燒燬，上開工寮旁黃正勇所有
    塑膠布、于莊先所有車牌號碼00-0000號停放在上開工寮旁
    已報廢之自用小客車1輛，亦因上開火勢延燒而均遭燒燬，
    且吳陵維所有未懸掛車牌自用小客車1輛烤漆因延燒受火燒
    損變色（毀損部分，均未據告訴），致生公共危險。
二、案經花蓮縣政府警察局玉里分局報告臺灣花蓮地方檢察署檢
    察官偵查起訴。
    理  由
一、證據能力
    本判決所引用之供述證據，或經檢察官、被告于福湘、辯護
    人同意作為證據（見本院卷一第355、496頁），或不爭執其
    餘供述證據之證據能力，本院審酌該證據之取得過程並無瑕
    疵，與本案待證事實間復具有相當之關聯性，引為本判決所
    用之證據並無不當，自得採為本件認定事實之基礎。其他本
    判決資以認定事實所憑之非供述證據，無證據證明係公務員
    違背法定程序所取得，依刑事訴訟法第158條之4反面解釋，
    均有證據能力。
二、認定犯罪事實所憑之證據及理由
　㈠上開事實，業據被告於警詢、本院準備程序、訊問程序及審
    理中坦承不諱，核與證人即被害人黃正勇（見警卷第15頁至
    第19頁、第60至62頁）、吳陵維（見警卷第21至25頁）、于
    莊先（見警卷第29頁至第33頁）於警詢中之證述內容相符，
    並有內政部警政署刑事警察局109年8月10日刑生字第109007
    0277號鑑定書（見警卷第35至39頁）、花蓮縣消防局109年8
    月19日花消調字第1090010071號函暨檢附火災原因調查鑑定
    書、現場照片（見警卷第41至99頁）、車輛詳細資料報表（
    見警卷第115頁）、刑案現場照片（見警卷第117第頁至第14
    9頁）等資料在卷可稽，足認被告上開任意性自白與事實相
    符，堪以採信。
　㈡按民法第66條第1項所謂定著物，係指非土地之構成部分繼續
    附著於土地，而達一定之經濟目的，不易移動其所在而言。
    凡屋頂尚未完全完工之房屋，其足以避風雨，可達經濟上之
    使用目的者，即屬土地定著物。是刑法公共危險罪章所謂「
    住宅」或「建築物」，既係以是否有人可能使用或所有為其
    前提，此一解釋宜採前揭民法相同之理解，亦須達房屋結構
    其結構足避風雨，可達經濟上使用之目的，且具構造上及使
    用上之獨立性者，觀念上得解為不動產所有權之客體，始足
    當之，仍屬存在。而所謂構造上之獨立性應具有與建築物其
    他部分或外界明確隔離之區分存在。所謂使用上之獨立性，
    乃指建築物得作為一建築物單獨使用，有獨立之經濟效用者
    而言。判斷建築物有無使用上之獨立性，應斟酌其對外通行
    之直接性、面積、價值、隔間、利用狀況、機能、與其他建
    築物之依存程度、相關當事人之意思以及其他各種情事，依
    社會一般觀念為綜合考量（最高法院110年度台上字第602號
    民事判決意旨參照）。依證人黃正勇警詢中所證：上開工寮
    係我養雞的雞寮，雞寮是我蓋的，約5至6年，土地是我跟地
    主借來的等語（見警卷第15至17頁）；於消防局消防局談話
    時證稱：之前作為養雞使用，1年之前就作為當作倉庫堆放
    農具及肥料等語（見警卷第60頁），足見該處僅為供養雞、
    儲藏物品等非起居之經濟用途、目的，復觀之前開刑案現場
    照片（見警卷第139至143頁），可知上開工寮低矮，屋頂鐵
    皮材料，周圍半開放結構，周圍均係以鐵絲網資為阻隔，與
    外界並無明確隔離區隔等節，亦可見外觀上亦欠缺環繞之牆
    壁等足以避風雨建築構造，實欠缺構造上獨立性，是依上述
    說明，上開工寮並非刑法上之住宅或建築物，應為刑法第17
    5條第1項之「他人所有物」甚明。
　㈢至被告先前固辯稱：那裡是工地我在那邊工作，喝酒顧工地
    ，點蠟燭，後來就燒起來了，我知道那間燒燬工寮是放雜物
    ，沒有放火等語。惟上開工寮實為養雞、儲藏物品所用，業
    經證人黃正勇詳述如前，至「工寮」一詞僅為消防局調查及
    偵查中相關文書記載之用詞，並不表示與其實際功能相互連
    結。復稽之證人吳陵維於警詢中所證：當天約18至19時我有
    看見1名男子騎機車停在我停報廢車前，他就走進鄰居勇伯
    （即被害人黃正勇）的雞寮，我以為他要偷東西，可是他一
    下又空手走出來，又往我車廠走至旁邊台九線救難協會隊部
    ，我走去對面跟鄰居員工說那人怪怪的，過了一陣子那人又
    走回雞寮，他再去至對面勝安裡面過了很久他都沒出來，我
    想應該沒事了，我就載女兒外出吃飯回家等語（見警卷第23
    頁），由此可認，被告於案發前至案發現場時，周遭無相關
    人士與其相識，又被告係徘徊現場未久而自行待在上開工寮
    ，是被告辯稱其當時在場係因他人僱請，即可置疑。又依證
    人吳陵維所證：後來鄰居打電話我才回現場，我鄰居寶兒日
    式料理老板說有看見那人騎機車走，他有告訴我時間可是我
    忘了，他說那人騎車走後，他聽到鞭炮聲，雞寮就著火了等
    語（見警卷第23頁），佐以被告供稱：我點火前確定雞寮內
    沒有人及動物等語（見警卷第9頁），益見被告已然知悉其
    並非因為受他人僱請而於案發時間在場，且係確認現場情況
    後，自行放火，至為明灼。依此，被告稱其未放火，只是替
    黃正勇顧工寮等辯解，與前揭客觀事證及其自身之供述，不
    相適合，自不足採信。
　㈣被告先前另辯稱：我當時已經喝醉等語。惟刑法第19條第3項
    規定：「前二項規定，於因故意或過失自行招致者，不適用
    之」。稽諸該規定規範意旨，係採取「例外模式」，亦即行
    為人係以可歸責於自己之原因，使自己之行為辨識能力或控
    制能力發生障礙，違反對己義務，即不得使自己失去辨識或
    控制能力之不真正義務，既而引發後續法益侵害或法益危險
    事態，蓋刑法固未禁止任何人飲用酒類陷入自醉狀態，但對
    於行為人陷入自醉狀態後，所實行具法益侵害或危害效果之
    法定犯行或者進而肇致之法益侵害或法益危害事態，由刑法
    規範觀之，始對上開行為及所遭致之法益劣化或侵害事態，
    進行行為非價及結果非價。倘若允許行為人藉由其陷入其自
    行招致之精神障礙事態，認其辨識或控制能力欠缺或顯著降
    低，顯非事理之平。以故，行為人於飲酒後，實行法定犯行
    而引發法益侵害或法益危害狀態，即足認行為人就對己義務
    之違反，且若該對己義務之違反係因故意或過失而可歸責於
    行為人，行為人即不得主張排除責任能力之抗辯，亦不能享
    受排除責任能力之免除或減輕責任之寬典。查被告辯稱其行
    為當時喝酒，並無其他事證可認其當時有服用酒類，此部分
    是否屬實，已屬可疑，況依上述說明，縱使被告所辯屬實，
    其既自承當時因心情不好遂打算放火，且當本院受命法官詢
    及：為何當時稱你心情不好？被告覆以：我當時有喝酒等語
    （見本院卷一第354頁），益顯其飲酒當時即已心情不佳，
    遂後即在上開工寮放火，縱使其有飲酒，依其所陳，仍就其
    所招致之後續火災情事，有預見可能性，亦屬可歸責於被告
    而自行招致之情事，更不得容許其主張因酒醉狀態所致責任
    能力下降之法效優惠。
　㈤至公訴意旨另以：被告上開放火行為，燒燬被害人吳陵維上
    開車輛，惟按所謂燒燬，係指火力燃燒，喪失物之效用而言
    ，必須其物喪失主要效用，始得謂放火既遂（最高法院76年
    度台上字第8230號判決意旨參照）。觀之被害人吳陵維上開
    車輛照片（見警卷第71頁），可見車輛外觀僅右側後方與上
    開工寮受火燒損變色，由此其功能尚未因火勢盡失，尚未達
    到使上開車輛喪失主要效用之程度，是公訴意旨所陳，尚有
    誤會，惟此部分仍得本院認定被告放火行為延燒範圍、認定
    具有延燒可能性之依據，附此說明。
　㈥從而，本案事證明確，被告本案犯行足以認定，應依法論科
    。
三、論罪部分
　㈠核被告所為，係犯刑法第175條第1項之燒燬住宅等以外他人
    所有物罪。是被告本案放火行為雖同時燒燬數物品，惟刑法
    第175條第1項公共危險罪，其所保護之法益重在公共安全，
    並不因所燒燬物品之數量而有所區別，故其罪數應以行為之
    個數定之，以一放火行為所燒燬之對象縱然不同，但行為僅
    一個，應為整體的觀察，僅成立單純一罪。
　㈡本案不適用刑法第19條第2項之理由：
　⒈按行為時因精神障礙或其他心智缺陷，致不能辨識其行為違
    法或欠缺依其辨識而行為之能力者，不罰。行為時因前項之
    原因，致其辨識行為違法或依其辨識而行為之能力，顯著減
    低者，得減輕其刑。刑法第19條第1、2項定有明文。又刑事
    法上犯罪之成立，以具備構成要件該當性、違法性及有責性
    （罪責）為要件，三者缺一不可。行為人藉該當構成要件之
    違法行為，表現其個人主觀上違反法律規範價值之可非難性
    或可責性，而應負擔刑事責任，並接受刑罰之制裁。故刑罰
    以罪責為基礎，無罪責即無刑罰。而罪責係以行為人之判斷
    能力為基礎，即其在意思自由之狀態下，具有正確判斷並辨
    別合法與不法之能力，竟違法行事，其行為即具可責性。然
    行為人之所以負擔罪責，並非僅因其主觀上違反法規範價值
    之可非難性，更在於其進一步實現侵害法益之構成要件該當
    行為。故罪責所非難者，仍為具體之犯罪行為，行為人僅就
    其行為負擔刑事責任。至於行為人之性格、素行或生活方式
    等情狀，至多僅為量刑因素，而非判斷犯罪成立與否或罪責
    有無之標準。再者，依上開要件評價為犯罪之行為，除應依
    其罪責程度，相應為刑罰輕重相當之裁量外，更應兼及於行
    為人性格、素行或生活方式等與罪責評價具有關聯性、重要
    性之情狀考量，力求刑當其罪。故罪責不但是犯罪成立與否
    之要件，同時亦為裁量刑罰輕重之標準。前者關乎罪責有無
    之認定，屬罪責範圍；後者則涉及刑之量定，為罪責輕重之
    問題。又現行刑法第19條關於精神障礙或其他心智缺陷者責
    任能力之規定，採混合生理學及心理學之立法體例，區分其
    生（病）理原因與心理結果二者而為綜合判斷。在生（病）
    理原因部分，以有無精神障礙或其他心智缺陷為準，實務上
    可依醫學專家之鑑定結果為據；在心理結果部分，則以行為
    人之辨識其行為違法之能力（辨識能力），或依其辨識而行
    為之能力（控制能力），由法官判斷行為人於行為時是否屬
    不能、欠缺或顯著減低為斷。縱經醫師鑑定為生（病）理上
    之精神障礙或其他心智缺陷者，但其行為時之心理結果，無
    論辨識能力、控制能力均無顯著減低之情形時，仍應負完全
    之責任，並無同條第二項減輕其刑規定之適用。然法官於刑
    罰裁量時，仍非不得以其生（病）理上之原因，做為量刑或
    酌減其刑之依據，以符罪刑相當原則（最高法院103年度台
    上字第4287號判決意旨參照）。
　⒉被告有癲癇及酒精使用疾患等精神疾患所致精神障礙：
　⑴經本院送請佛教慈濟醫療財團法人花蓮慈濟醫院鑑定，依該
    院所出具司法精神鑑定報告書，內容略以：據被告表示約20
    多歲有癲癇發作，多次發作時失去意識，經常頭往前倒或往
    後倒撞地受傷，父母送至省花醫院（現部立花蓮醫院）服藥
    可控制改善；被告有酒精濫用問題，經常於情緒不佳以酒宣
    洩，主要為米酒2-3瓶；109年被告出監後，生活不穩定，大
    部分時間無業，睡公園，支持系統缺乏，有情緒低落及自殺
    意念，109年6月涉案，於109年8月在警局做筆錄時癲癇發作
    ，送往本院，於本院身心科住院一次，診斷為其他生理疾病
    （癲癇）導致之精神疾患（ICD：F06)；被告應符合癲癇導
    致之精神疾患（ICD：F06），癲癇，酒精使用疾患，因上述
    疾患導致社會職業功能有輕度障礙等語（見本院卷二第173
    至175頁）。
　⑵上開鑑定意見部分，與法務部花蓮看守所110年9月24日花所
    衛字第11000020960號函所附就醫紀錄（見本院卷一第389至
    391頁）、法務部○○○○○○○110年9月29日花監衛字第11010002
    390號函所附就醫紀錄（見本院卷一第395至398頁）、花蓮
    縣政府110年10月25日府社福字第1100215190號函暨檢附被
    告身心障礙者證明查詢（見本院卷一第467頁）、北辰身心
    醫學診所就診紀錄（見本院卷一第545至549頁）、國軍花蓮
    總醫院110年11月8日醫花醫勤字第1100011230號函所附門診
    病歷（見本院卷一第553頁、第563至565頁）等被告病歷資
    料所載內容，互核相符，足認被告有癲癇及酒精使用疾患之
    事實。
　⒊被告既罹患癲癇及酒精使用等精神疾患，而屬精神障礙之人
    ，應由本院綜合被告案發前後之行為舉措、於案發當時之言
    行表徵等主、客觀情狀，判斷其行為時之辨識能力及控制能
    力是否已達刑法第19條第1、2項減免其罪責之程度。查：
　⑴被告辨識其行為違法之能力部分，依上開司法鑑定意見書所
    載，其中心理衡鑑部分部分顯示：被告目前整體認知功能表
    現屬於邊緣程度（FSIQ=71；百分等級3；95%信賴區間68至7
    6)。由於各項能力之間具有明顯落差，故全量表智商無法有
    效代表其整體能力，需要進一部探討各能力表現。從結果來
    看，被告在機械式立即記憶能力、轉換思考模式的能力、專
    注力/注意力、聽覺短期記憶、序列能力顯著較差，為其劣
    勢能力。症狀表現部分，近兩週呈現出重度憂鬱、近一週則
    未有明顯焦慮的傾向；被告情緒困擾多為莫名發生，並非受
    到特定壓力源事件影響所致，整體而言，依據會談歷程及行
    為觀察發現，被告不時會在自陳式問卷填答過程中出現誤解
    題意的狀況，但若從生活事件的回應中來看，個案仍可正確
    理解問題意涵，也可正確理解鑑定情境，並且在陳述過往事
    件時具時序性及邏輯性。因此，儘管整體認知功能表現屬於
    邊緣程度，但被告之語言理解及表達能力目前尚未存有顯著
    困難等語（見本院卷二第178頁），佐以被告於本院審理時
    經檢察官問及：當時是否了解你的行為違法？所以你才遮住
    車牌？據被告回覆以：知道，是等語（見本院卷二第233頁
    ），佐以被告於警詢供稱：因為我縱火後很緊張，怕被警察
    發現等語（見警卷第7頁），據上可知，被告對於其行為時
    放火燒燬他人所有物，係違法行為等節，應知之甚詳，據此
    足信被告於其行為時具有辨識其行為違法之能力。
　⑵又就被告行為時是否具有依其辨識而行為之能力部分，被告
    於本案犯行前撥打公共電話到119說失火了，再至上開工寮
    點燃物品，很緊張就騎乘竊來之機車離去等情，除據被告於
    警詢、本院準備程序及審理時坦認在卷（見警卷第9頁、見
    本院卷二第233頁），且被告於本院審理時，經檢察官詢及
    ：機車的事情與放火的事情，是否是同一天的事？是否有將
    機車車牌蓋住，希望不要被警察查到？，被告就此回答：是
    ，並陳明：晚上的時候，從火車站騎出來我就把車牌塗掉，
    機車置物箱裡面有油漆，我就用這個油漆塗的，小瓶的等語
    （見本院卷二第232至233頁），輔以本案係經警方採集被告
    上開竊得機車放置之安全帽內DNA，經檢驗型別與被告先前9
    8年公共危險前案所送驗之DNA-STR型相同，為被告於警詢所
    無異詞（見警卷第7頁），並有內政部警政署刑事警察局鑑
    定書109年8月10日刑生字第1090070277號鑑定書附卷可查（
    見警卷第35至39頁），足見被告於案發前、後涉有刑事不法
    情事，仍以其言行、舉動，試圖規避刑事責任，被告縱使有
    上開精神疾患，仍有此一畏罪、脫免逮捕之傾向，可見行為
    當時之控制能力，並未與常人有顯著落差，難認其不具備脫
    免逮捕或規避刑事責任之能力。上情復經鑑定意見書詳細敘
    載：被告存在而可能符合刑法19條之條件之病理主要是幻覺
    ，幻覺會導致個案無法正確知覺感受，基於非現實知覺而行
    動，被告曾數次因此就診精神科；涉案時被告是否受幻覺影
    響，此須先了解被告幻覺之病程，被告冗長的病史中，鑑定
    認為被告的幻覺行為應為陣發性，非持續性；被告涉案時行
    為舉止，依前中後來看，涉案前，被告剛出監，找不到工作
    ，睡公園，生活適應困難，確實情緒不佳，獨自坐火車前往
    玉里部立醫院看望住院中太太，領走太太零用錢2000元，然
    後偷走醫院旁機車，為了避免被警方發現還以白漆塗車牌，
    間晃數日，飲酒抒發情緒；涉案中先打消防電話報案，再以
    打火機點燃油布燒垃圾，至燒毁無人的廢棄雞寮及汽車；涉
    案後立即騎車逃逸，至富里車站躲藏，將機車鑰匙丟棄在排
    水溝，坐一早6點火車離開，以上皆未見有何脫離現實之幻
    覺行為，反而可見其行為有目的性（goal-directed），並
    有掩飾、畏罪、逃避之特質，而與幻覺無關，又依109年8月
    19日警局筆錄影像，被告清楚切題回答，亦未見幻覺或其他
    精神病症狀，被告雖罹患有癲癇導致之精神疾患，但涉案時
    ，沒有明顯幻覺行為，其理解違法與控制能力無礙等語（見
    本院卷二第171至173頁），此部分意見與本院上開認定殆同
    ，應可採信。承上，被告於行為時既仍能自行選擇採取何種
    動作，當時非無避免遭逮捕之意圖，而有目的性之舉動，其
    行為舉止，並未顯然超過自己所能控制之程度，因認其控制
    能力並未欠缺或較一般人已有顯著減低之情形。
　⒋辯護人固主張被告行為時有因其精神障礙或心智缺陷，致其
    辨識或控制能力顯著降低，並主張鑑定報告書所憑的理由均
    非案發當場之狀況等語。然觀諸鑑定報告書所認定被告竊取
    機車、將車牌塗白或是被告事後離開現場狀況等情況，除經
    被告坦認在卷（見警卷第7至9頁），復經證人吳陵維證述如
    前，是被告於上開工寮徘徊，現場著火時已由現場離去，並
    無辯護意旨所指前開鑑定報告書敘載內容與現場事實不合之
    情形。
　⒌辯護意旨另以：依鑑定報告書所稱被告並無太多幻覺就診紀
    錄，考量被告家庭資源狀況，被告無法及時在有幻覺產生情
    況及時就醫，也非與常情不符，考量被告與雞舍主人並不相
    識，並無動機放火燒燬雞舍，且無仇隙，加之被告一直以來
    身心狀況，認仍有認為有刑法第19條第2項情形之適用等語
    。然依鑑定報告所載，被告所罹患之精神疾病，可能發生使
    辨識及控制能力顯著降低或欠缺之病理機制係源自於幻覺，
    然被告於警詢中自承心情不好遂以點燃油布等情，此一動機
    緣由，既被告本案促成犯案之動機、目的，均非出於與現實
    脫離之情節，輔以其上開動機、目的，顯非常人所不能理解
    等節，此外，被告離開現場、逃避逮捕之舉措，與一般人涉
    有嚴重犯罪所為之反應，並無顯著差異或違常。以故，縱使
    被告與被害人於本案發生前，互不相識，亦難據此認定被告
    於行為當時辨識或控制能力有何顯著降低可言。
　⒍綜上所述，被告本案並未因其精神疾患而有辨識或控制能力
    顯著降低之情形，既無此一情形，被告自無刑法第19條第2
    項之適用餘地，辯護意旨前開所陳，尚屬無稽。至被告之精
    神狀態、病況及舉止，依上開說明，仍屬攸關被告智識程度
    、刑罰感應力之行為人一般情狀，仍得作為本案量刑因子加
    以評價，自不待言。
　㈢本案不適用刑法第59條之理由：
　⒈按犯罪之情狀顯可憫恕，認科以最低度刑仍嫌過重者，得酌
    量減輕其刑，刑法第59條定有明文。立法者就特定之犯罪，
    綜合各犯罪之不法內涵、所欲維護法益之重要性、防止侵害
    之可能性及事後矯正行為人之必要性等各項情狀，於刑罰法
    律規定法官所得科處之刑罰種類及其上下限（即法定刑）。
    惟犯罪之情狀千變萬化，為賦予法官在遇有客觀上顯可憫恕
    之犯罪情狀，於即使科處法定刑最低刑度，仍嫌過重之狀況
    時，得酌量減輕其刑至較法定最低度為輕之刑度，以符合憲
    法罪刑相當原則，爰訂定刑法第59條作為個案量刑調節機制
    ，以濟立法之窮。而該條所稱「犯罪之情狀」，與同法第57
    條所規定科刑時應審酌之「一切情狀」，並非有截然不同之
    領域，故是否依刑法第59條規定酌減其刑，自應就同法第57
    條各款所列事項，以及其他一切與犯罪有關之情狀，予以全
    盤考量，審酌其犯罪有無顯可憫恕之情狀，以為判斷（最高
    法院111年度台上字第795號判決意旨參照）。
　⒉經查，被告於上開工寮放火後，不惟造成上開工寮及被害人于莊先上開車輛燒燬、致被害人吳陵維上開車輛有部分燒損，參以卷內空拍機空拍照片示意圖（見警卷第67頁）：　　
　　由前揭示意圖可見，被告於上開工寮放火後，火勢從起火點
    為中心，逐漸往外延燒，火勢延燒範圍已經從工寮內部蔓延
    至周邊中山路1段及上開車輛部分，是被告所為對於不特定
    多數人之生命、身體造成抽象危險，對於特定財產已然造成
    實害，所生對於公共安全之影響，絕非輕微。依上開說明，
    被告本案犯罪情狀，並非縱使科處法定刑最低刑度，仍嫌過
    重而存有顯可憫恕之情形，循此，即使未予適用刑法第59條
    予以減輕其刑，亦難認與罪刑相當原則之規範訴求相悖。被
    告既無上述酌減事由之犯罪情狀，故辯護意旨此部分所陳，
    尚屬無據。
四、量刑審酌理由
　㈠按刑法第57條規定，科刑時應以行為人之責任為基礎，並審
    酌第57條所列10款及一切情狀，以為量定刑罰之標準。上述
    規定，既以行為責任為刑罰量定之基礎，是法院於量刑時，
    自應區分出之犯罪情狀（行為相關事由）、一般情狀（行為
    人相關或其他刑事政策事由），以為量刑判斷（最高法院10
    8年度台上字第2036號、第4039號、110年度台上字第2633號
    、第3266號、第3445號、第4715號、第4957號、第4958號判
    決、111年度台上字第718號判決，均同此區分基準）。前者
    如犯罪動機、目的、犯罪時之所受之刺激、犯罪之手段、犯
    罪所生之危險或損害、違反義務之程度等量刑因子，藉此等
    與不法、罪責關聯之事項，以形構、確認結果非價程度、行
    為非價程度及罪責之整體形象，資為行為人之責任刑量定的
    主要依據；後者，如犯罪行為人之生活狀況、品行、智識程
    度或犯罪後之態度，以及犯罪行為人是否與被害人達成和解
    等修復性司法或社會復歸可能性等其他刑事政策上之考量，
    為調節所可能科處刑罰之科處，藉以盡力謀求行為人所應受
    之刑罰，係本於罪責原則所由生，並使刑罰得以受之節制，
    同時藉由行為人屬性或政策考量之量刑因子，決定是否發揮
    對責任刑之減輕作用，或認不予減輕，以求罪刑相當。
　㈡經查：
　⒈被告僅因心情不佳，竟點燃油布在上開工寮放火，致上開工
    寮、周邊車輛均遭燒燬或燒損，並延燒到鄰近馬路上，所為
    已然造成不特定多數人之生命、身體之抽象危險，同時已然
    衍生物品燒燬之後果，其犯行所生危害及對公共安全所生影
    響，實非輕微，被告前述動機、目的，並無足以影響其罪責
    之因素，無從資為量刑上有利之參考依據。
　⒉除上開犯罪情狀，關於被告本案之行為人一般情狀，詳列如
    下：
  ⑴被告於犯後雖曾否認犯行，但於本院後續審理均坦承犯行，
    犯後態度尚無不佳，可資為本案量刑之參考依據。
　⑵被告前因公共危險案件（刑法第175條第1項），經本院以81
    年度易字第164號判決判處有期徒刑4年確定；又因公共危險
    案件（刑法第173條第3項），經本院以84年度訴字第57號判
    決判處2年確定；復因公共危險等案件（刑法第173條第1項
    、第3項、第174條第1項、第4項、第175條第1項及其他犯罪
    ），經臺灣臺東地方法院以98年度訴字第219號判決判處有
    期徒刑12年，嗣不服提起上訴，經臺灣高等法院花蓮分院以
    99年度上訴字第84號判決駁回上訴確定（因本案發生尚在假
    釋期間而未執行完畢，上開前案均不構成累犯），被告既有
    相同罪質之前案，顯非初犯，不宜如初犯者量處較輕之刑。
　⑶另被告目前尚未賠償被害人，經被告陳明在卷（見本院卷二
    第236頁），尚欠缺得資為量刑上有利參考之依據。
　⑷被告罹患癲癇及酒精使用等精神疾患，經鑑定後建議持續接
    受精神科門診治療（見前開司法鑑定報告書，本院卷二第18
    7頁）及其自述國中畢業學歷（見本院卷二第236頁）等行為
    人之智識程度。
　⑸被告於本院自述入監前從事瓦斯、臨時工，已婚，目前配偶
    在院治療，兒子由社會局照顧，家庭經濟狀況貧困（見本院
    卷二第236頁）等家庭、經濟生活狀況。
　⒊綜合卷內一切情狀，參考被害人黃正勇陳稱：對本案處理沒
    有意見，不需要他賠償我等語（見本院卷一第33頁）；被害
    人于莊先陳稱：我的車子被燒，我對於本件處理沒有意見，
    他跟我說他沒錢，我希望他賠償兩萬元，對於本件法官判輕
    重我沒有意見，我不會告他等語（見本院卷一第195頁、第3
    57頁）；被害人吳陵維陳稱：不要對他提告等語（見警卷第
    25頁），依罪刑相當原則，考量被告本案犯行所形構之行為
    非價、結果非價及其罪責之整體形象，量處如主文所示之刑
    。
據上論斷，應依刑事訴訟法第299條第1項前段，判決如主文。
本案經檢察官戴瑞麒提起公訴，檢察官羅美秀到庭執行職務。
中　　華　　民　　國　　111 　年　　3 　　月　　30　　日
　　　　　　　　　刑事第三庭    審判長法　官　黃柏憲
　　　　　　　　　                    法  官  邱佳玄
                                      法  官  林育賢 
以上正本證明與原本無異。
如不服本判決應於收受送達後20日內向本院提出上訴書狀，並應
敘述具體理由。其未敘述上訴理由者，應於上訴期間屆滿後20日
內向本院補提理由書(均須按他造當事人之人數附繕本)「切勿逕
送上級法院」。告訴人或被害人如對於本判決不服者，應具備理
由請求檢察官上訴，其上訴期間之計算係以檢察官收受判決正本
之日期為準。
辯護人依據刑事訴訟法第346條、公設辯護人條例第17條及律師
法第32 條第2項、第36條等規定之意旨，尚負有提供法律知識、
協助被告之義務（含得為被告之利益提起上訴，但不得與被告明
示之意思相反）。
因疫情而遲誤不變期間，得向法院聲請回復原狀。
中　　華　　民　　國　　111 　年　　3 　　月　　30　　日
                                      書記官  鄭慧婷
　　   　　　　　　　　　
附錄本案論罪科刑法條：
刑法第175條第1項
放火燒燬前二條以外之他人所有物，致生公共危險者，處1年以
上7年以下有期徒刑。